【裁判字號】    98,簡上,635
【裁判日期】    980831
【裁判案由】    詐欺
【裁判全文】
臺灣高雄地方法院刑事判決             98年度簡上字第635號
上  訴  人
即  被  告  乙○○
上列上訴人即被告因詐欺案件，不服本院高雄簡易庭於民國98年
5 月26日以97年度審簡字第5179號所為之第一審刑事簡易判決（
偵查案號：97年度偵字第18915 、28924 號），提起上訴，本院
管轄之第二審合議庭改依簡式審判程序，判決如下：
    主  文
上訴駁回。
乙○○緩刑貳年，緩刑期間付保護管束，並接受貳拾小時之法治
教育。
    事  實
一、乙○○可預見將自己金融帳戶提供他人使用，可能幫助他人
    遂行詐欺取財之犯罪目的，竟仍以縱有人以其金融帳戶實施
    詐欺取財犯行，亦不違背其本意之幫助犯意，於民國97年5
    月30日下午5 時許，在高雄市○○區○○路與大中路口附近
    ，以新臺幣（下同）3,000 元之代價，將其於中華郵政股份
    有限公司高雄新興郵局開立之帳戶（局號：000000-0，帳號
    ：000000-0號）存摺、提款卡、密碼提供予姓名、年籍均不
    詳之詐騙集團成年成員使用，而容任他人使用上開帳戶遂行
    犯罪。嗣該詐欺集團成員共同意圖為自己或他人不法之所有
    ，分別於：(一)97年6 月1 日下午1 時47分許，撥打電話予丙
    ○，對其佯稱其先前於雅虎網站購物，採用分期付款方式購
    物之手續有誤，須至提款機操作以解除分期付款云云，致丙
    ○信以為真而陷於錯誤，遂於同日下午2 時38分許，至新竹
    市○○路471 號郵局提款機，匯款29,983元至乙○○上開帳
    戶內。(二)97年6 月1 日下午2 時許，以電話向丁○○佯稱電
    視購物付款方式有誤，需依指示重新設定，致丁○○陷於錯
    誤不疑有他，於同日下午2 時32分、3 時51分，分別至高雄
    市○○○路148 之30號文化中心郵局提款機、同市○○○路
    191 號第一銀行前鎮分行，先後匯款29,983元、29,983元至
    乙○○前揭郵局帳戶內，並旋遭詐騙集團提領一空。嗣丙○
    及丁○○匯款後分別察覺有異，報警處理，始循線查悉上情
    。
二、案經新竹市警察局移送臺灣高雄地方法院檢察署檢察官偵查
    後聲請簡易判決處刑。
    理  由
一、本案被告乙○○所犯為死刑、無期徒刑、最輕本刑為3 年以
    上有期徒刑以外之罪，其於本院審理程式進行中，就被訴事
    實為有罪之陳述，經審判長告知簡式審判程式之旨，並聽取
    當事人之意見後，本院合議庭裁定進行簡式審判程式。
二、訊據被告對上揭事實坦承不諱，而前揭高雄新興郵局帳戶屬
    被告所申設一節，有被告之前揭郵局存戶之申請開戶資料在
    卷可證〔見竹市警刑偵二字第0970023639號案卷（下稱警一
    卷）第13頁〕，另被害人丙○、丁○○遭詐騙集團成員詐騙
    ，而匯款入前揭被告所有高雄新興郵局帳戶內，旋遭提領一
    空之情節，亦經證人即被害人丙○、丁○○於警詢中證述屬
    實〔見警一卷第3 至5 頁、97年度偵字第28924 號案卷第4
    至11頁〕，復有被告所有之郵局帳戶客戶歷史交易清單，及
    郵政國內匯款執據、各該自動櫃員機交易明細表等各1 份在
    卷可稽（見警一卷第6 、14至16頁，97年度偵字第28924 號
    案卷第12、24頁），顯見被告之自自與事實相符，自得為認
    定犯罪之依據。是以，本案被告犯罪事證明確，其犯行已經
    證明，應依法論科。
三、按刑法上之幫助犯，係對於犯罪與正犯有共同之認識，而以
    幫助之意思，對於正犯資以助力，而未參與實施犯罪之行為
    者而言（最高法院75年度台上字第1509號、84年度台上字第
    5998號、88年度台上字第1270號判決參照），本案被告將其
    所有之上開金融機構帳戶資料提供詐欺集團詐騙他人財物，
    顯係基於幫助他人詐欺之犯意，且所為提供金融機構帳戶資
    料予他人之行為，亦屬該罪構成要件以外之行為，是核其所
    為，係犯刑法第30第1 項前段、第339 條第1 項之幫助詐欺
    取財罪。又被告既未實際參與詐欺犯罪，其所犯情節較正犯
    輕微，爰依刑法第30條第2 項之規定，減輕其刑。本案被告
    犯罪事證既已明確，原審引依刑法第339 條第1 項、第30條
    第2 項、第55條、第41條第1 項前段，刑法施行法第1 條之
    1 等規定，並審酌被告犯罪之動機、目的、手段，因其幫助
    犯罪所詐得財物價值尚非甚鉅，惟犯罪後在警詢、偵查中仍
    飾詞否認犯行、難見悔意等一切情狀，量處被告有期徒刑3
    月，併諭知易科罰金之折算標準。經核認事用法均無違誤，
    量刑亦稱妥適，被告上訴意旨以原審量刑過重，指摘原判決
    不當，為無理由，應予駁回。
四、另查被告未曾因故意犯罪受有期徒刑以上刑之宣告，有臺灣
    高等法院被告前案紀錄表各1 份附卷足憑，又因缺錢花用，
    詐騙集團成員聲稱只要出租帳戶即可換取現金，其受該成員
    引誘，一時失慮致為本案犯行，且已與本案被害人丙○、丁
    ○○達成和解，約定賠償被害人丙○所受損失30,000元，及
    附加精神上損害賠償5,000 元，賠償丁○○所受損失60,000
    元，並且已經實際支付被害人丙○5,000 元，被害人丁○○
    20,000元，其餘部分則約定分期償還等情，有本院98 年7月
    24日、同年8 月14日準備程序筆錄、本院98年度簡上附民字
    第30、38號和解筆錄各1 份在卷可證（見本院簡上卷第29、
    30、36、37、42頁），足認被告深有悔意，經此偵、審及判
    罪科刑之宣告教訓，應知所警惕，信無再犯之虞，又考量被
    告現就讀於海青工商夜間部資料處理科，白天擔任廣告設計
    學徒，每月收入15,000元等情（經被告供承明確，見本院簡
    上卷第52頁），認如執行上開刑罰恐有影響被告繼續進修及
    工作之虞，是本院認被告所受之宣告刑，以暫不執行為當，
    爰併予宣告緩刑2 年，以啟自新。另本院考量被告年紀尚輕
    ，可塑性甚高，且其因法治觀念未成熟而犯案，為使被告確
    實革除其不正心態，認有加強對其追蹤、考核及輔導之必要
    ，並為確保其繼續履行和解條件，爰併予諭知緩刑期間付保
    護管束，並接受20小時之法治教育課程，以輔導向善，並觀
    後效。又本院考量本案被害人損失金額尚非甚鉅，又被告已
    經與被害人丙○、丁○○成立訴訟上和解，則如被告不履行
    其與被害人之和解條件，被害人依法得以上開和解筆錄作為
    強制執行名義，另本院既依法宣告被告付保護管束，則保護
    管束執行單位亦可督促被告履行上開和解條件，是以檢察官
    請求緩刑宣告應附加被告與被害人上開和解條件為負擔，本
    院經審酌後認為尚無必要，附此敘明。
據上論斷，應依刑事訴訟法第455 條之1 第1 項、第3 項、第36
8 條、第364 條、第273 條之1 第1 項，刑法第74條第1 項第1
款、第2 項第8 款、第93條第1 項，判決如主文。
本案經檢察官甲○○到庭執行職務。
中    華    民    國    98    年    8     月    31    日
                  刑事第八庭    審判長法  官  洪能超
                                      法  官  林建鼎
                                      法  官  陳思帆
以上正本證明與原本無異。
不得上訴。
中    華    民    國    98    年     8    月    31    日
                                      書記官  李宗諺
附錄本案論罪科刑法條：
中華民國刑法第339條第1項
意圖為自己或第三人不法之所有，以詐術使人將本人或第三人之
物交付者，處5 年以下有期徒刑、拘役或科或併科1 千元以下罰
金。
刑法施行法第1條之1
中華民國94年1 月7 日刑法修正施行後，刑法分則編所定罰金之
貨幣單位為新臺幣。
94年1 月7 日刑法修正時，刑法分則編未修正之條文定有罰金者
，自94年1 月7 日刑法修正施行後，就其所定數額提高為30倍。
但72年6 月26日至94年1 月7 日新增或修正之條文，就其所定數
額提高為3 倍。


司法院資訊處製作；財團法人民間司法改革基金會備份。
